臺灣臺中地方法院刑事判決　　　　　　 100年度訴字第2191號
公　訴　人　臺灣臺中地方法院檢察署檢察官
被　　　告　謝志松
上列被告因毒品危害防制條例案件，經檢察官提起公訴（100年
度毒偵字第2079號），被告於準備程序中就被訴事實為有罪之陳
述，受命法官於聽取當事人之意見後，由本院合議庭裁定由受命
法官獨任以簡式審判程序判決如下：
    主    文
謝志松施用第一級毒品，累犯，處有期徒刑壹年。扣案之第一級
毒品海洛因(鑑餘淨重計零點壹捌參柒公克)及用以包裝上開海洛
因含海洛因殘渣之空包裝袋貳個均沒收銷燬之。
    犯罪事實
一、謝志松前有重利案件前科，並曾於民國九十年間因施用毒
    品案件，經依法院裁定送觀察勒戒，經評定認無繼續施用毒
    品傾向後，於九十年三月二十三日執行完畢釋放，並經臺灣
    臺中地方法院檢察署檢察官以九十年度毒偵字第一三四八號
    為不起訴處分確定。於九十年間因施用毒品案件，經依法
    院裁定送觀察勒戒，經評定認有繼續施用毒品傾向，再依法
    院裁定送入戒治處所施以強制戒治，於九十二年六月十一日
    期滿執行完畢；刑罰部分，則經法院判處有期徒刑八月確定
    。於九十五年間因施用第一、二級毒品案件，經法院判處
    有期徒刑四月、一年，應執行有期徒刑一年二月確定。於
    九十六年間因施用第一、二級毒品案件，經法院判處有期徒
    刑五月及一年一月，應執行有期徒刑一年四月確定。上開二
    案經接續執行，於九十八年九月十五日假釋出監，於九十八
    年十二月三十日假釋期滿未經撤銷假釋，視為執行完畢。
    於九十九年間因施用第一級毒品案件，經法院判處有期徒刑
    九月確定。謝志松嗣未到案執行，經臺灣臺中地方法院檢察
    署於九十九年十一月十二日發布通緝。詎謝志松猶不知悔改
    ，於通緝期間，復基於施用第一級毒品之犯意，於一百年六
    月十日上午七時許，在臺中市○○路與崇德路口附近其所駕
    駛之車內，以將第一級毒品海洛因摻入香煙內，再點火燃燒
    後吸其煙氣之方式，施用第一級毒品海洛因一次。嗣因警為
    逮捕遭通緝之謝志松而循線於同年月十日下午，在臺中市○
    ○路○段九○號附近埋伏等候，俟於同日下午十六時二十分
    許，謝志松現身時警察即趨前欲逮捕謝志松，謝志松見狀甫
    逃跑一、二步即為警逮捕壓制在地上，警察隨即表明警察身
    分，並詢問謝志松有無毒品，謝志松始主動供承其口袋內有
    毒品，而為警當場扣得第一級毒品海洛因二包(淨重分別為
    ○.○九三三公克、○.○九一二公克，鑑餘淨重分別為○.
    ○九二九公克、○.○九○八公克)，嗣並主動向警供出上開
    施用第一級毒品行為，而向警自首並接受裁判。
二、案經臺中市政府警察局第五分局報告臺灣臺中地方法院檢察
    署檢察官偵查起訴。
    理  由
一、本件被告謝志松所犯係死刑、無期徒刑、最輕本刑為三年以
    上有期徒刑以外之罪，其於準備程序中就被訴事實為有罪之
    陳述，經告知被告簡式審判程序之旨，並聽取公訴人及被告
    之意見後，本院合議庭認為適宜而裁定由受命法官獨任進行
    簡式審判程序，合先敘明。
二、訊據被告謝志松對於上揭犯罪事實坦承不諱，且被告於上揭
    時地為警查獲後，經警採集其尿液送驗結果，確呈現海洛因
    代謝物之可待因、嗎啡陽性反應，有詮昕科技股份有限公司
    出具之檢驗報告一份存卷可稽(參見警卷第二二頁、偵卷第
    十七頁)。又扣案白色粉末二包經送請行政院衛生署草屯療
    養院鑑定結果，確均檢出第一級毒品海洛因成分，淨重分別
    為○.○九三三公克、○.○九一二公克，鑑餘淨重分別為○
    .○九二九公克、○.○九○八公克，有行政院衛生署草屯療
    養院鑑定書一份在卷可按(見偵卷第二三頁)。此外，復有上
    開扣案之第一級毒品海洛因二包可資佐證，足認被告自白與
    事實相符，堪可採信。又被告前於九十年間因施用毒品案
    件，經依法院裁定送觀察勒戒，經評定認無繼續施用毒品傾
    向後，於九十年三月二十三日執行完畢釋放，並經臺灣臺中
    地方法院檢察署檢察官以九十年度毒偵字第一三四八號為不
    起訴處分確定。於九十年間因施用毒品案件，經依法院裁
    定送觀察勒戒，經評定認有繼續施用毒品傾向，再依法院裁
    定送入戒治處所施以強制戒治，於九十二年六月十一日期滿
    執行完畢；刑罰部分，則經法院判處有期徒刑八月確定。
    於九十五年間因施用第一、二級毒品案件，經法院判處有期
    徒刑四月、一年，應執行有期徒刑一年二月確定。於九十
    六年間因施用第一、二級毒品案件，經判處有期徒刑五月及
    一年一月，應執行有期徒刑一年四月確定。於九十九年間
    因施用第一級毒品案件，經法院判處有期徒刑九月確定，有
    臺灣高等法院被告前案紀錄表一份在卷可稽。綜上所述，本
    案事證明確，被告犯行堪以認定。
三、核被告所為，係犯毒品危害防制條例第十條第一項之施用第
    一級毒品罪。被告施用第一級毒品前後，持有第一級毒品之
    低度行為，應為其施用之高度行為所吸收，不另論罪。按刑
    法第六十二條所謂發覺，固非以有偵查犯罪權之機關或人員
    確知其人犯罪無誤為必要，而於對其發生嫌疑時，即得謂為
    已發覺；但此項對犯人之嫌疑，仍須有確切之根據得為合理
    之可疑者，始足當之，若單純主觀上之懷疑，要不得謂已發
    生嫌疑（最高法院七十二年臺上字第六四一號判例意旨參照
    ）。查，被告於九十九年間因施用第一級毒品案件，經法院
    判處有期徒刑九月確定，謝志松嗣未到案執行，經臺灣臺中
    地方法院檢察署於九十九年十一月十二日發布通緝，嗣警察
    為逮捕遭通緝之被告乃循線於同年月十日下午，在臺中市○
    ○路○段九○號附近埋伏等候，俟於同日下午十六時二十分
    許，被告現身時警察即上前欲逮捕被告，被告見狀甫逃跑一
    、二步即為警逮捕壓制在地上，警察隨即表明警察身分，並
    詢問被告有無毒品，被告始主動供承其口袋內有毒品，而為
    警當場扣得上揭第一級毒品海洛因二包，嗣並主動向警供出
    上開施用第一級毒品行為等節，業據證人即警察郭志輝於審
    理中結證明確，復有臺灣高等法院被告全國通緝紀錄表一份
    在卷可參，已足認定。又警察係因被告有毒品前科，且因毒
    品案件遭通緝而於被告主動供承身上有攜帶毒品前即懷疑被
    告有攜帶毒品及仍有在施用毒品乙節，亦據證人郭志輝於審
    理中結證在卷。惟有施用毒品前科之人縱有再犯可能，然要
    難因該人有施用毒品前科或因毒品案件遭通緝，即謂警察依
    此所得之懷疑係屬依據確切之根據而得合理之可疑。是本件
    警察既僅係因被告有毒品案件前科且係因毒品案件遭通緝而
    懷疑被告尚有攜帶毒品及施用毒品，即難認係屬依據確切之
    根據而得合理之可疑，而應屬主觀上之懷疑。且按刑法第六
    十二條前段於九十四年二月二日修正前係規定：「對於未發
    覺之罪自首而受裁判者，減輕其刑」，嗣於九十四年二月二
    日修正為「對於未發覺之罪自首而受裁判者，『得』減輕其
    刑。」，而其立法理由為：按自首之動機不一而足，有出於
    內心悔悟者，有由於情勢所迫者，亦有基於預期邀獲必減之
    寬典者。對於自首者，依現行規定一律必減其刑，不僅難於
    獲致公平，且有使犯人恃以犯罪之虞。在過失犯罪，行為人
    為獲減刑判決，急往自首，而坐令損害擴展之情形，亦偶有
    所見。必減主義，在實務上難以因應各種不同動機之自首案
    例。我國暫行新刑律第五十一條、舊刑法第三十八條第一項
    、日本現行刑法第四十二條均採得減主義，既可委由裁判者
    視具體情況決定減輕其刑與否，運用上較富彈性。真誠悔悟
    者可得減刑自新之機，而狡黠陰暴之徒亦無所遁飾，可符公
    平之旨，宜予採用。故於現行文字「減輕其刑」之上，增一
    「得」字。本院斟酌被告係因通緝犯身分為警逮捕並壓制在
    地，經警表明警察身分並詢問被告有無毒品後，被告始主動
    供承其口袋內有毒品，而為警當場扣得上揭第一級毒品海洛
    因二包，其主動供承口袋內有毒品二包，要係由於情勢所迫
    ，再考諸上揭刑法第六十二條之修正立法理由意旨，爰不依
    刑法第六十二條前段規定予以減輕其刑，附此指明。再查，
    被告前於九十五年間因施用第一、二級毒品案件，經法院判
    處有期徒刑四月、一年，應執行有期徒刑一年二月確定。嗣
    於九十六年間因施用第一、二級毒品案件，經判處有期徒刑
    五月及一年一月，應執行有期徒刑一年四月確定。上開二案
    經接續執行，於九十八年九月十五日假釋出監，於九十八年
    十二月三十日假釋期滿未經撤銷假釋，視為執行完畢，有臺
    灣高等法院被告前案紀錄表一份在卷可稽，其於受有期徒刑
    執行完畢後五年以內，再故意犯本件有期徒刑以上之罪，為
    累犯，應依法加重其刑。爰審酌被告前有如犯罪事實欄所載
    之前科，有臺灣高等法院被告前案紀錄表一份在卷可稽，素
    行非佳；其已曾因施用毒品案件接受觀察勒戒及強制戒治處
    分，並經法院多次判處罪刑確定，有部分並已執行完畢在案
    ，竟無視於毒品對於自身健康之戕害及國家對於杜絕毒品犯
    罪之禁令，猶施用毒品不輟，再為本案犯行；被告吸毒係戕
    害自己身心之行為及被告犯罪後能配合警察主動供承口袋內
    有第一級毒品海洛因供警查扣，且於警詢及偵審中均直承犯
    行，態度尚佳等一切情狀，量處如主文所示之刑。又本院綜
    合上揭各情，因認檢察官具體求處被告有期徒刑一年二月，
    稍嫌過重，附此敘明。再扣案鑑餘之第一級毒品海洛因（鑑
    餘淨重計○.一八三七公克)，係屬第一級毒品，應依毒品危
    害防制條例第十八條第一項前段之規定，宣告沒收銷燬之。
    又行政院衛生署草屯療養院執行毒品鑑定之「淨重」係以刮
    勺儘可能將檢體取出秤其重量為原則，檢體與包裝袋無法完
    全析離，故包裝袋仍可能有極微量檢體殘留，若以該包裝袋
    檢驗，確有檢出海洛因之可能，業經行政院衛生署草屯療養
    院以九十八年四月二十一日草療鑑字第○九八○○○二四三
    二號函釋在案，足見扣案之海洛因白色粉末，顯與用以包裝
    該第一級毒品海洛因之空包裝袋各一個(計二個)難以完全分
    離，亦應依毒品危害防制條例第十八條第一項前段之規定，
    連同殘留之微量海洛因一併予以宣告沒收銷燬之。
據上論斷，應依刑事訴訟法第二百七十三條之一第一項、第二百
九十九條第一項前段，毒品危害防制條例第十條第一項、第二十
三條第二項、第十八條第一項前段，刑法第十一條、第四十七條
第一項，判決如主文。
中    華    民    國   100    年    9     月    27    日
                  刑事第十一庭  法  官  江奇峰
以上正本證明與原本無異。
如不服本判決應於收受判決後10日內向本院提出上訴書狀，並應
敘述具體理由；其未敘述上訴理由者，應於上訴期間屆滿後20日
內向本院補提理由書（均須按他造當事人之人數附繕本）「切勿
逕送上級法院」。
                                書記官  林素珍
中    華    民    國   100    年    9     月    27    日
附錄論罪科刑法條
毒品危害防制條例第十條第一項：
施用第一級毒品者，處六個月以上五年以下有期徒刑。